臺灣花蓮地方法院刑事判決　　　　　　 100年度交易字第49號
公　訴　人　臺灣花蓮地方法院檢察署檢察官
被　　　告　汪秀儒
上列被告因過失傷害案件，經檢察官提起公訴（ 100年度調偵字
第43號），本院判決如下：
    主  文
汪秀儒無罪。
    理  由
一、公訴意旨略以：被告汪秀儒於民國99年 7月3日上午7時49分
    許，駕駛車牌號碼G6—6310號自用小客車，沿花蓮縣玉里鎮
    ○○村道由東往西方向行駛，行經該路段與台193線公路103
    .5公里處之交岔路口時，未注意車前狀況，致上開自用小客
    車左前車頭與告訴人李映玉所騎乘並附載告訴人李新生，沿
    台 193線公路由南往北方向行駛，亦未注意車前狀況之車牌
    號碼P5Z—638號機車前車頭發生碰撞，造成告訴人李映玉、
    李新生人車倒地，告訴人李映玉受有右髖閉鎖性脫臼併股骨
    骨折、左前臂橈骨閉鎖性骨折等傷害，告訴人李新生則受有
    手腳擦傷及右腳大拇指骨折等傷害，因認被告涉犯刑法第28
    4條第1項前段過失傷害罪嫌等語。
二、按刑事訴訟法有關傳聞法則及其例外規定（第159條之1至第
    159條之5），如條文已明定得為證據者（如第 159條之1第1
    項），或依規定原則上有證據能力（如第 159條之1第 2項）
    ，而當事人未抗辯其有例外否定證據能力之情形者，即無庸
    就其如何具有證據能力而為說明。又本院認定本案事實所引
    用如下之被告以外之人於審判外陳述，包括人證及文書證據
    等，並無證據證明係公務員違背法定程序所取得，且當事人
    於本院審判期日中對本院所引用之相關卷證，就證據能力均
    表示不爭執，迄至言詞辯論終結前亦未聲明異議。又該等證
    據，並無刑事訴訟法第159條之4之顯有不可信之情況與不得
    作為證據之情形。本院審酌上開證據資料製作時之情況，尚
    無違法不當及證明力明顯過低之瑕疵，亦認為以之作為證據
    應屬適當，是依刑事訴訟法第159條至第 159條之5規定，所
    引用之下列人證及文書證據，均有證據能力，合先敘明。
三、按犯罪事實應依證據認定之，無證據不得認定犯罪事實，又
    不能證明被告犯罪，應諭知無罪之判決，刑事訴訟法第 154
    條第2 項及第301條第1項分別定有明文。復按刑事訴訟法上
    所謂認定犯罪事實之證據，係指足以認定被告確有犯罪行為
    之積極證據而言，如未能發現相當證據或證據不足以證明，
    自不能以推測或擬制之方法，以為裁判基礎。而認定不利於
    被告之事實，須依積極證據，苟積極證據不足為不利被告之
    認定時，即應為有利於被告之認定，更不必有何有利之證據
    ；又認定犯罪事實所憑之證據，雖不以直接證據為限，間接
    證據亦包括在內，然而無論直接證據或間接證據，其為訴訟
    上之證明，須於通常一般之人均不致有所懷疑，而得確信其
    為真實之程度者，始得據為有罪之認定，倘其證明尚未達到
    此一程度，而有合理之懷疑存在，無從使事實審法院得有罪
    之確信時，即應由法院為諭知被告無罪之判決（最高法院30
    年上字第482、1831號判例意旨參照）。
四、公訴人認被告有過失傷害之犯行，無非係以: (一)證人即告
    訴人李映玉、李新生於警詢時及偵訊中之證述；(二)道路交
    通事故現場圖、調查報告表(一)(二)、照片；(三)財團法人臺灣
    基督教門諾會醫院、玉里榮民醫院診斷證明書為主要論據。
    訊據被告固坦承其於案發時，駕駛上開自用小客車，沿花蓮
    縣玉里鎮○○村道由東往西方向行駛，行經上開路段與台19
    3線公路103.5公里處之交岔路口時，而與告訴人李映玉所騎
    乘搭載告訴人李新生沿台 193線公路由南往北方向行駛之上
    開機車發生車禍，且告訴人李映玉、李新生均受傷乙情，惟
    堅決否認有何過失傷害犯行，辯稱：我行經交岔路口時，我
    行向的燈號是綠燈，而告訴人李映玉騎機車闖紅燈，我連閃
    避都來不及等語。
五、經查：
(一)按汽車行駛至交岔路口，其行進應遵守燈光號誌，道路交通
    安全規則第 102條第1項第1款定有明文。復按汽車駕駛人，
    因可信賴其他參與交通之對方亦能遵守交通規則，且衡諸日
    常生活經驗及一般合理駕駛人之注意能力，已為必要之注意
    ，並已採取適當之措施，或縱未採取適當之措施，仍無法避
    免交通事故之發生時，該汽車駕駛人對於信賴對方亦能遵守
    交通規則乃竟違規之行為，自無預防之義務，難謂該汽車駕
    駛人即有能注意而不注意之過失，而令負過失之責任。故關
    於他人違規行為所導致之危險，僅就可預見，且有充足時間
    可採取適當之措施以避免結果之發生時，負其責任，對於他
    人突發不可知之違規行為並無防止之義務（最高法院90年度
    台上字第2400號、88年度台上字第1852號、87年度台非字第
    337號、87年度台上字第2457號、90年度台上字第534號判決
    意旨參照）。再按交通法規所稱「注意車前狀況」之情形，
    是指駕駛人就其注意力所及之情況下，對於車前已存在或可
    能存在事物應予注意，以便採取適當之反應措施而言，是駕
    駛人注意車前狀況，應建立在行車當時之時間、空間之一切
    狀況下進行綜合判斷（臺灣高等法院93年度交上易字第 154
    號判決意旨參照）。又按刑事訴訟上證明之資料，關於被告
    是否犯罪之證明，若未能達通常一般之人均不致有所懷疑之
    程度，而有合理性懷疑之存在，致使無從形成有罪之確信，
    根據「罪證有疑，利於被告」之證據法則，即不得遽為不利
    被告之認定。從而，縱不採信被告之辯詞，亦應有積極證據
    證明之，否則即應為有利於被告之認定，準此，在號誌不明
    而不能證明被告闖紅燈之情形下，即不得排除被告係依綠燈
    號誌指示前進之情形，依吾人通常駕駛之社會經驗，被告可
    信賴被害人亦能遵守交通規則，同時為必要之注意，謹慎採
    取適當之行動，是依信賴原則，自不得令被告負過失責任（
    最高法院29年上字第3105號、40年台上字第86號、76年台上
    字第4986號判例意旨、臺灣高等法院高雄分院91年度交上易
    字第286號判決意旨參照）。
(二)證人即告訴人李映玉於99年 7月10日警詢時證稱：案發時，
    我騎乘機車搭載李新生，時速約50公里，在未進入交岔路口
    前，號誌顯示是黃燈，我直接駛入交岔路口，就與被告所駕
    駛之自用小客車發生撞擊，然後我與李新生飛起來掉落至地
    面而受傷等語（見臺灣花蓮地方法院檢察署99年度他字第86
    9 號卷宗第23至24頁）。復於99年11月16日警詢時證稱：案
    發時，我行向的號誌是綠燈剛變黃燈；雖然我沒有時常經過
    那裡，但我知道那裡有交岔路口，也有紅綠燈等語（見臺灣
    花蓮地方法院檢察署99年度他字第 869號卷宗第25至26頁）
    。再於99年12月27日偵訊中證稱：車禍發生時，我騎機車載
    李新生，從臺東要去瑞穗，時速約70公里，看到綠燈變黃燈
    ，我往前行，就發生車禍了；我知道那裡有紅綠燈等語（見
    臺灣花蓮地方法院檢察署99年度他字第 869號卷宗第72至73
    頁）。又於 100年6月2日本院審理中證稱：案發時，我騎機
    車搭載李新生，從臺東縣泰源村要到瑞穗鄉拜訪親家，我經
    過本案之交岔路口時，騎車的時速為50公里，我於偵訊中說
    時速為70公里，是因為很緊張的緣故，而我們經過該路口時
    ，我行向的紅綠燈顯示為黃燈，我就往前騎，發現被告駕駛
    的車輛時，已來不及煞車，因此發生車禍；我之前沒有到過
    案發的十字路口等語（見本院卷第67至69頁）。又於100年6
    月28日本院審理中證稱：有關臺灣省花東區車輛行車事故鑑
    定會議，我沒有去，是我女兒李美慧代理參加，（提示本院
    於100年6月20日勘驗臺灣省花東區車輛行車事故鑑定委員會
    100年6月13日花東行字第1006100896號函附錄音光碟之筆錄
    ，見本院卷第83頁）關於李美慧在會議中說，我忘記案發時
    是綠燈還是黃燈，而我倒下去後，往上看到的是黃燈乙情，
    我沒有這樣說過，況且跌倒時，我身體受到撞擊，根本沒有
    注意到燈號等語（見本院卷第96至97頁）。證人即告訴人李
    新生於99年 7月10日警詢時證稱：案發時，我乘坐李映玉騎
    乘的機車，但因為李映玉身材比我高大，擋住我的視線，所
    以我沒有看到車禍的發生過程，只知道兩車碰撞後，我與李
    映玉都飛起來，掉落至被告所駕駛自用小客車的右前方車道
    等語（見臺灣花蓮地方法院檢察署99年度他字第 869號卷宗
    第28至29頁）。復於99年11月16日警詢時證稱：案發時，雙
    方車輛碰撞後，我有看紅綠燈，我們行向的號誌是黃燈，而
    且離交岔路口很近時，我還提醒李映玉前面有紅綠燈等語（
    見臺灣花蓮地方法院檢察署99年度他字第869號卷宗第30至3
    2 頁）。再於99年12月27日偵訊中證稱：當時，我們行駛方
    向的號誌是黃燈，而快到交岔路口時，我有提醒李映玉注意
    有紅綠燈，李映玉也有減速等語（見臺灣花蓮地方法院檢察
    署99年度他字第869號卷宗第72至73頁）。又於100年6月2日
    本院審理中證稱：案發時，李映玉騎乘機車載我，從家裡去
    瑞穗看她的孫子，因為李映玉比我高，擋住我的視線，所以
    我沒有看到車禍發生的過程，但經過案發路口時，我之所以
    知道我們行向的紅綠燈顯示為黃燈，是因為我剛好身體往旁
    邊傾而看到；至於我於警詢時說雙方車輛碰撞後，我看到我
    們行向的號誌是黃燈乙情，是因為車禍發生前，我看燈號顯
    示為黃燈，而車禍發生後，我倒下去站起來準備扶李映玉時
    ，燈號也還是黃燈；另外，我於警詢時說，離路口很近時，
    我有提醒李映玉前面有紅綠燈乙情，是指離紅綠燈還很遠在
    加油站的地方，我就跟李映玉講前面有紅綠燈，但經過路口
    前，我就沒有提醒李映玉了，而路途上雖然有經過其他紅綠
    燈，我卻特別提醒李映玉關於案發之紅綠燈，是因為我剛好
    看到；我與李映玉之前沒有騎車經過案發的十字路口，但有
    坐李映玉兒子開的車經過那個路口等語（見本院卷第69至73
    頁）。可知，有關案發時告訴人李映玉騎乘機車之時速為何
    、告訴人李新生之視線是否遭告訴人李映玉擋住、告訴人李
    新生於第一次警詢時何以未提及其等行向之號誌為黃燈、告
    訴人李新生究係於車禍發生前或車禍發生後目睹黃燈、其何
    以於車禍發生受傷後還特別注意號誌、又何以在加油站特別
    提醒告訴人李映玉注意案發地點之號誌等情，告訴人二人對
    上開基本重要事實之證述前後已有齟齬，且告訴人李新生所
    述不符常理，從而，尚難認其等證詞達通常一般之人均不致
    有所懷疑而得確信為真實之程度。
(三)證人汪楊玲鑾於99年7月3日警詢時證稱：我是被告的母親，
    案發時，我搭乘被告駕駛的自用小客車，坐在副駕駛座，眼
    睛目視前方，沒有做任何事，進入交岔路口時，被告行向的
    號誌是綠燈，我也幫忙看左右有無來車，而進入交岔路口後
    ，告訴人李映玉騎乘機車闖紅燈，直接撞擊自用小客車的駕
    駛座車門，告訴人李映玉及李新生飛起來，掉在自用小客車
    的右前方車道等語（見臺灣花蓮地方法院檢察署99年度他字
    第869號卷宗第33至34頁）。復於100年6月2日本院審理中經
    隔離訊問而結證稱：案發時，被告駕駛自用小客車，而我坐
    在副駕駛座，沒有作其他事，我二女兒汪秀燕坐在駕駛座後
    面，我大女兒汪玲真的么兒潘品駱坐在我後面，而我們是要
    從高寮到玉里去買菜，經過案發的十字路口時，雖然我不知
    道被告駕駛車輛的實際時速，但知道很慢，到十字路口時，
    被告還有減速，且那邊有死角，所以我和被告都有往左右兩
    邊看，但沒有看到告訴人李映玉騎乘的機車，另外，雖然我
    不是駕駛人，但那段路時常發生車禍，所以我也特別注意燈
    號，而當時我看到我們行向的燈號就是綠燈，並未停等紅燈
    ，由被告開車慢慢通過等語（見本院卷第56至60頁）。證人
    汪秀燕於 100年6月2日本院審理中經隔離訊問而結證稱：我
    是被告的姊姊，案發時，被告駕駛自用小客車，我母親汪楊
    玲鑾坐在副駕駛座，我坐在駕駛座正後方，我的小姪兒坐在
    我母親的後面，而法院卷宗第46頁監視器影像截取畫面中，
    穿黃衣服的人就是我，當時我抱著我的小姪兒，而法院卷宗
    第48頁監視器影像截取畫面中，上方的人是我母親汪楊玲鑾
    ，下方的人則是被告，而我們是要從高寮的家前往玉里採買
    東西，雖然我在照顧小姪兒，不知道車速，也沒有看燈號，
    但我感覺車是慢的，而且我們是從高寮村的路下來，走到十
    字路口的中間才被撞，駕駛座的玻璃破掉，車被撞偏，連被
    告要打開車門時也打不開，最後只好才從副駕駛座的門下車
    等語（見本院卷第61至63頁）。互核被告於 100年6月2日本
    院審理中經隔離訊問所陳稱：案發時，我駕駛自用小客車，
    車內有我母親汪楊玲鑾、姊姊汪秀燕及我大姊的小孩，我們
    要從高寮去玉里，經過十字路口前，我有看儀表板，時速約
    30公里，而通過前，我看到我行向的燈號就是綠燈，我還放
    慢速度，看左右有無來車，但沒有看到告訴人所騎乘的機車
    等語（見本院卷第63至66頁）。可知，證人汪楊玲鑾、汪秀
    燕經本院施以隔離訊問結果，二人所述不僅相符，亦與被告
    經本院施以隔離訊問之供述相同，且無矛盾齟齬或不合常情
    之處，從而，證人汪楊玲鑾、汪秀燕之證詞，當可採信。
(四)案發時，花蓮縣玉里鎮○○村道與台193線公路103.5公里處
    之交岔路口設有號誌，且號誌之運作正常，有道路交通事故
    調查報告表(二)附卷可稽（見臺灣花蓮地方法院檢察署99年度
    他字第869號卷宗第37頁）。而上開交岔路口之號誌，每日6
    時起至21時為 1個時制計畫，2個時相，週期為66秒，而第1
    時相：台 193線行向為綠燈30秒、黃燈5秒、紅燈2秒（全紅
    清道），高寮村道行向均為紅燈；第 2時相：高寮村道行向
    為綠燈22秒、黃燈5秒、紅燈2秒（全紅清道），台 193線行
    向均為紅燈，有花蓮縣警察局100年5月13日花警交字第1000
    022334號函附之行車管制號誌週期一覽表附卷可稽（見本院
    卷第14、15頁）。又車禍發生時，監視器顯示時間為「00：
    04：26」，而車禍發生前，監視器顯示時間為「00：04：14
    」至「00：04：15」此段期間，有另一車輛沿花蓮縣玉里鎮
    ○○村道由東往西方向行駛，通過該路段與台193線公路103
    .5公里處之交岔路口，有監視器影像擷取畫面在卷可核（見
    本院卷第35、36頁）。可知，倘若案發時告訴人李映玉行向
    之號誌為黃燈，則車禍發生前至少30秒內，花蓮縣玉里鎮○
    ○村道行向之號誌均為紅燈，然車禍發生前11秒至12秒時，
    有另一車輛沿花蓮縣玉里鎮○○村道行駛而通過上開交岔路
    口，從而，倘若案發時告訴人李映玉行向之號誌為黃燈，則
    表示在案發前後11秒內，有另一車輛及被告所駕駛之車輛接
    連闖紅燈，此相較於被告所陳之情形，可能性顯然較低。又
    參照現場照片（見臺灣花蓮地方法院檢察署99年度他字第86
    9 號卷宗第51、52、54、55、57、58、60、61、62、63、66
    頁）及現場圖（見臺灣花蓮地方法院檢察署99年度他字第86
    9 號卷宗第48頁），車禍發生乃告訴人李映玉所騎乘機車之
    車頭部位，撞擊被告所駕駛自用小客車之駕駛座車門部位，
    可知，被告所陳其行向之號誌顯示為綠燈，其遂駕車進入上
    開交岔路口內，然告訴人李映玉騎乘機車闖越紅燈，撞擊其
    所駕駛自用小客車之駕駛座車門等情，非不可採。進者，觀
    諸上開現場相片，告訴人李映玉所騎乘機車之車頭全部毀損
    ，被告所駕駛自用小客車之車頭偏向右側，駕駛座車門凹陷
    ，車窗全部破碎，又告訴人李映玉及李新生均不否認，車禍
    發生後，其等掉落至被告所駕駛自用小客車之另一側右前方
    車道，可知，告訴人李映玉所騎乘機車撞擊被告所駕駛自用
    小客車之力道非小，時速顯然亦非慢，從而，被告所稱告訴
    人李映玉騎機車闖紅燈突然撞過來，其無法閃避乙情，非無
    理由。至財團法人臺灣基督教門諾會醫院、玉里榮民醫院診
    斷證明書（見臺灣花蓮地方法院檢察署99年度他字第 869號
    卷宗第76頁、 100年度調偵字第43號卷宗第26頁），雖得證
    明告訴人李映玉及李新生均受傷，然無法證明被告之行為有
    何過失，附此敘明。
(五)綜上所述，被告於案發時，既係遵照綠燈之號誌指示，直行
    通過上開交岔路口，而告訴人李映玉騎乘機車闖紅燈，肇致
    本案車禍之發生，依一般謹慎理性駕駛者之經驗，被告當可
    信賴告訴人李映玉亦能遵守燈光號誌之交通規則，且衡諸日
    常生活經驗及一般合理駕駛人之注意能力，被告放慢車速，
    注意左右有無來車，已為必要之注意且採取適當之措施，然
    告訴人李映玉騎乘機車，在闖紅燈且車速非慢之情形下，撞
    擊被告所駕駛自用小客車之駕駛座車門部位，顯非被告所得
    預見，亦非其注意力所及之情況，更無充足之時間避免結果
    之發生，從而，對該突發不可知之情形，難謂被告未注意車
    前狀況，而令其負過失責任。況縱如公訴意旨所認號誌不明
    之情形，然既不得排除被告係依綠燈號誌指示前進之情形，
    揆諸上開說明，依「無罪推定」、「罪證有疑利於被告」之
    證據法則，即不得遽令被告負過失責任。職故，本案僅依前
    開証據，不致使通常一般之人均無懷疑而得確信為真實，本
    院亦不能以推測或擬制之方法以為裁判基礎，是尚無從認定
    被告確有過失傷害之犯行。此外，復查無其他任何積極確切
    之事證，足資證明被告確有過失傷害之犯行，揆諸前開說明
    ，其犯罪自屬不能證明，自應為被告無罪之諭知。
據上論斷，應依刑事訴訟法第301條第1項之規定，判決如主文。
本案經檢察官張立中到庭執行職務。
中    華    民    國  100    年     7    月     15    日
                  刑事第四庭    法  官  曹庭毓
以上正本證明與原本無異。
如不服本判決應於收受送達後10日內向本院提出上訴書狀，並應
敘述具體理由。其未敘述上訴理由者，應於上訴期間屆滿後20日
內向本院補提理由書(均須按他造當事人之人數附繕本)「切勿逕
送上級法院」。告訴人或被害人如對於本判決不服者，應具備理
由請求檢察官上訴，其上訴期間之計算係以檢察官收受判決正本
之日期為準。
中    華    民    國   100    年    7     月    15    日
                                書記官